【裁判字號】    89,訴緝,104
【裁判日期】    891201
【裁判案由】    麻藥管理條例
【裁判全文】
臺灣板橋地方法院刑事判決                        八十九年度訴緝字第一０四號
    公  訴  人  臺灣板橋地方法院檢察署檢察官
    被      告  丙○○
    指定辯護人  甲○
右列被告因違反麻藥管理條例案件，經檢察官提起公訴（八十六年度偵字第九四三二
號），暨移送併案審理（八十七年度偵字第八三七六號；臺灣新竹地方法院檢察署八
十七年度偵字第二七四八號），甲○判決如左：
    主  文
丙○○明知為禁藥而轉讓，累犯，處有期徒刑玖月；扣案之甲基安非他命壹小包（淨
重零點壹捌公克；包裝重零點公克），沒收。
被訴非法吸用化學合成麻醉藥品部分，無罪。
    事  實
一、丙○○前有多次違反麻醉藥品管理條例之前科，最近一次於民國（下同）八十五
    年一月二十六日因違反同一條例案件，經臺灣新竹地方法院判處有期徒刑七月，
    於八十五年五月十日判決確定，並於八十六年三月十五日縮刑期滿執行完畢。詎
    丙○○仍不知悔改，明知化學合成麻醉藥品甲基安非他命（以下稱安非他命）業
    經行政院衛生署於六十九年十二月八日公告禁止輸入、製造、販賣，而屬於藥事
    法第二十二條第一款所規定之禁藥，嗣經同署於七十九年十月九日公告列為麻醉
    藥品管理，不得非法持有及轉讓，竟基於轉讓安非他命之犯意，於八十六年四月
    二十四日，在其位於臺北縣板橋市○○○街一０二巷二六號五樓住處，無償轉讓
    安非他命予乙○○一次。嗣於八十六年四月二十四日晚間十時許，經警在臺北縣
    土城市○○路四０九號一併查獲丙○○與乙○○（業經甲○判決確定），並自乙
    ○○身上扣得丙○○所轉讓之安非他命一小包（淨重０．一八公克；包裝重０．
    三三公克）。
二、案經臺北縣警察局土城分局報告臺灣板橋地方法院檢察署檢察官偵查起訴。
    理  由
一、右開事實，迭據被告丙○○於檢察官偵訊及甲○審理時坦承不諱在卷，核與證人
    乙○○於甲○調查時多次指證被告無償提供安非他命之情節相符（見八十七一月
    二十二日、同年六月九日訊問筆錄及八十九年十一月十七日審判筆錄），又扣案
    被告轉讓予證人乙○○之一包結晶，經送法務部調查局檢驗結果確係安非他命，
    淨重０．一八公克（包裝重０．三三公克）乙節，有該局八十七年一月二十日
    陸字第８７０００２４３號檢驗通知書乙紙附卷可稽，堪認被告丙○○前揭轉讓
    安非他命之自白，應與事實相符而足資採信。按麻醉藥品管理條例第十三條之一
    第二項第一款之非法販賣化學合成麻醉藥品罪，係以意圖營利而販賣為構成要件
    ，如無營利意圖僅能論以轉讓禁藥罪。被告丙○○既係無償提供安非他命予證人
    乙○○，甲○復查無其他證據足資證明被告確有販賣營利之情事，是以被告此部
    分犯行只能依轉讓藥罪論處。故本件事證明確，被告犯行洵堪認定，應予依法論
    科。
二、查安非他命類 (Amphe tamine-like)藥品，前經行政院衛生署於六十九年十二月
    八日衛署藥字第三０一一二四號公告禁止輸入、製造、販賣，而屬於藥事法第二
    十二條第一款所規定之禁藥，嗣經同署於七十九年十月九日以衛署藥字第九０四
    一四二號公告列入麻醉藥品管理條例第二條第四款所定化學合成麻醉藥品管理，
    惟仍不失其為禁藥之性質，不得非法持有及轉讓。又查被告丙○○行為後，肅清
    煙毒條例名稱業於八十七年五月二十日修正為毒品危害防制條例，並於同日修正
    公布全文，同年月二十二日起生效施行。於該條例中將毒品依其成癮性、濫用性
    及對社會危害性分為三級，而安非他命則明定列為第二級毒品，轉讓第二級毒品
    者，同條例第八條第二項訂有處罰之明文，經與被告行為時之藥事法第八十三條
    第一項之轉讓禁藥罪之規定，綜合法定刑之輕重而為比較後，應認藥事法規定之
    法定刑較輕，而為有利於被告之規定，本件自應依刑法第二條第一項但書之規定
    ，適用有利於被告之藥事法規定而為處罰。故被告丙○○無償轉讓安非他命予乙
    ○○，核其所為係犯藥事法第八十三條第一項之轉讓禁藥罪。公訴人按麻醉藥品
    管理條例第十三條之一第二項第一款之非法販賣化學合成麻醉藥品罪提起公訴，
    其起訴法條應有未洽，惟二者基本社會事實相同，甲○自得予以變更，附此敘明
    。被告持有安非他命之低度行為，應為轉讓之高度行為所吸收，故不另論罪。末
    查被告丙○○前於八十五年一月二十六日因違反麻醉藥品管理條例案件，經臺灣
    新竹地方法院判處有期徒刑七月，於同年五月十日判決確定，並於八十六年三月
    十五日縮刑期滿執行完畢，有臺灣高等法院檢察署刑案紀錄簡覆表乙份在卷可參
    ，其於受有期徒刑之執行後，五年以內再犯有期徒刑以上之本罪，為累犯，應依
    刑法第四十七條之規定加重其刑。爰審酌被告丙○○有如事實欄所載之犯罪科刑
    執行情形，其素行已屬不佳，及其犯罪之動機、目的、手段、轉讓安非他命之數
    量非鉅、所生之危害及事後尚知坦承犯行之態度等一切情狀，量處如主文第一項
    所示之刑，以資懲儆。至於扣案被告轉讓予乙○○之安非他命一包，淨重０˙一
    八公克（包裝重０˙三三公克），係屬違禁物，故不問屬於犯人與否，應依刑法
    第三十八條第一項第一款之規定，併為沒收之諭知。至於扣案被告所有之塑膠杓
    子一支，尚難認係供被告轉讓禁藥犯行部分時所用之物，且被告被訴販賣及吸用
    安非他命等罪嫌部分，亦屬不能證明被告犯罪（詳後述），故甲○依法不得併予
    宣告沒收，從而公訴人沒收之聲請，於法自有未洽，附予敘明。
三、公訴意旨略以：被告丙○○因積欠乙○○新臺幣（下同）一萬元，故於八十六年
    四月中旬之某日，在臺北縣土城市○○路清水市場旁，以抵償債務之方式，販賣
    安非他命安非他命一小包予乙○○。另於八十六年四月二十四日晚間十時許，在
    臺北縣土城市○○路四０九號處，非法吸用安非他命時為警查獲，因認被告尚涉
    犯麻醉藥品管理條例第十三條之一第二項第一款之非法販賣化學合成麻醉藥品罪
    嫌，及同條項第四款之非法吸用安非他命罪嫌等語。按犯罪事實應依証據認定之
    ，無証據不得推定其犯罪事實，刑事訴訟法第一百五十四條定有明文。復按認定
    不利於被告之事實，須依積極證據，茍積極之證據不足為不利於被告事實之認定
    時，即應為有利於被告之認定，更不必有何有利之證據。又共同被告不利於己之
    陳述，固得採為其他共同被告犯罪之證據，惟此項不利之陳述，須無瑕疵可指，
    而就其他方面調查又與事實相符，始得採為其他共同被告犯罪事實之認定，最高
    法院分別著有三十年上字第八一六號及四十六年臺上字第四一九號判例甚明。本
    件公訴人認被告丙○○尚涉有右開販賣及吸用安非他命等犯行，無非係以被告丙
    ○○業於警訊及檢察官初訊時，分別坦承販賣安非他命予被告乙○○以抵前債，
    及確有吸用安非他命等情事，核與證人乙○○、羅榮城、劉添財及陳建民等人供
    述之情節相符，並以自乙○○身上查獲扣案之安非他命一小包資為論據。惟訊據
    被告丙○○堅決否認有前開被訴之販賣及吸用安非他命等犯行，辯稱：伊是在四
    月二十四日交（安非他命）給乙○○，沒有跟他拿錢，沒有在四月中旬給過他，
    沒有抵債的事情，伊雖有向他借一萬元，惟與伊給他安非他命無關，四月二十四
    日當天伊沒有吸安非他命，之前四日內也沒有吸等語。經查：
  (一)被告丙○○於警訊中初供稱：伊沒有販賣安非他命，也沒有提供給他（乙○○）
    ，不知道他為何這麼說，嗣又供稱：伊因積欠乙○○一萬元無力償還，故先行提
    供安非他命予乙○○云云，於檢察官偵訊中則供述：（有無賣安非他命給乙○○
    ？）沒有，（警訊說欠乙○○一萬元無力償還，提供安非他命給乙○○？）伊是
    有欠乙○○一萬元，但沒有安非他命的事云云（見八十六年度偵字第九四三二號
    卷第十二頁背面、第十三頁正面及第六十四頁背面），故被告有無提供安非他命
    予乙○○以抵償一萬元之債務，其前後供述不一，已難遽信，且被告於警訊中就
    提供安非他命予乙○○以抵債之時間、地點及數量等內容，均未見明確之供述，
    則公訴人謂被告於警訊中坦承不諱乙節，應有未洽。
  (二)證人即同案被告乙○○於警訊中固供稱被告於為警查獲前四、五天前（詳細時間
    已忘記），在土城市○○路清水市場旁，提供安非他命抵償欠款之利息云云，於
    檢察官偵訊時即改稱沒有向被告購買安非他命，並供稱：丙○○是欠伊一萬元，
    但警訊筆錄是警察寫好才叫伊簽名云云（見同上偵查卷第八頁背面、第六十五頁
    正面）。再於甲○審理時具結證稱：（是否有以抵債方式向被告購買安非他命？
    ）沒有，四月二十四日那次是伊向他要的，沒有拿錢，也沒有要抵債，他只給伊
    這一次，警訊中所言，是警察自己寫的，不是伊的意思云云（見八十九年十一月
    十七日審理筆錄）。是以證人乙○○雖曾於警訊中指稱被告交付安非他命二次以
    抵債，惟除八十六年四月二十四日該次嗣後遭警查獲外，就被告第一次交付安非
    他命之時間及數量，均無明確之指述，復核與其於檢察官偵訊中及於甲○審理時
    證述被告無償交付安非他命，且無抵債情事等語不符，已難謂毫無瑕疵可言。本
    件自不得以證人乙○○前揭於警訊中有瑕疵之指述，逕行資為認定被告確有於八
    十六年四月中旬之某日，將安非他命交予證人乙○○以抵債之販賣犯行之唯一基
    礎。
  (三)被告於警訊及檢察官初次偵訊時固供承於八十六年四月二十四日有吸用安非命犯
    行，惟於檢察官嗣後偵訊時卻翻異前供，否認曾有施用吸用安非他命犯行。另證
    人即同案被告乙○○、羅榮城、劉添財及陳建民雖於警訊中一致供稱與被告共同
    在查獲地吸用安非他命而遭警查獲云云（見同上偵查卷第五頁背面、第九頁正面
    、第十七頁正面及第二十頁正面）。惟查被告於為警查獲時採取之尿液檢體，經
    送請臺北縣衛生局鑑驗結果，並未檢出有甲基安非他命及嗎啡等毒品之陽性反應
    ，有該局八十六年五月十二日北衛六字第二四九七五號簡便行文表所附之煙毒
    尿液檢驗成績書乙紙在卷可憑，故被告於警偵訊中雖自白有吸用安非他命之情事
    ，核與上開檢驗結果不符，應屬無據而不足採信。且本件同案被告羅榮城、陳建
    民及劉添財等人均無於八十六年四月二十四日吸用安非他命之情事，亦經甲○八
    十六年度訴字第二九０七號刑事確定判決所確認，並有上開判決書乙份在卷可按
    ，足認上揭證人乙○○等人於警訊時所供述，被告與渠等於八十六年四月二十四
    日共同吸用安非他命乙節，尚難謂與事實相符，自難僅憑被告於警偵訊中之自白
    及證人乙○○等人警訊中之指述，逕認被告於八十六年四月二十四日有施用安非
    他命之犯行。
  (四)綜右所述，證人乙○○於警訊中指述被告丙○○交付安非他命以抵債云云，實難
    謂無瑕疵可言，已如前述，又扣案之安非他命亦不足為認定被告有販賣安非他命
    事實之基礎，且被告為警採取之尿液檢體中，並未檢出任何毒品之陽性反應，證
    人乙○○等人警訊中所為於八十六年四月二十四日與被告共同吸用安非他命之指
    述，復與事實不符，故被告堅詞否認有販賣及吸用安非他命等犯行，尚非全屬無
    據而堪以採信。此外，復查無其他積極證據足資證明被告有何右開之販賣及吸用
    安非他命等犯行，揆諸首揭法條及判例意旨，自不能證明被告丙○○犯罪，自應
    由甲○就被告丙○○被訴非法吸用化學合成麻醉藥品部分，併為如主文第二項無
    罪之諭知。至於被訴販賣化學合成麻醉藥品部分，因與前開已論罪科刑部分，公
    訴人認有連續犯之裁判上一罪關係，故不另為無罪之諭知，附此敘明。
四、另臺灣板橋地方法院檢察署八十七年度偵字第八三七六號被告丙○○違反麻醉藥
    品管理條例案件，係指訴被告另於不詳時間、處所，尚有涉有施用安非他命犯行
    ，及臺灣新竹地方法院檢察署八十七年度偵字第二七四八號被告違反同一條例案
    件，係指訴被告另有吸用及販賣安非他命之犯行，而均移送請求併案審理。惟查
    本件被告被訴吸用及販賣安非他命罪嫌部分，因不能證明被告犯罪，而經甲○分
    別為無罪或不另為無罪之諭知，已如前述，實無成立連續犯之裁判上一罪關係之
    可能，甲○自無從併予審究，均應退回各該署檢察官另行偵處。
據上論斷，應依刑事訴訟法第二百九十九條第一項、第三百零一條第一項前段、第三
百條，藥事法第八十三條第一項，刑法第十一條前段、第二條第一項但書、第四十七
條、第三十八條第一項第一款，判決如主文。
本案經檢察官楊四猛到庭執行職務
中      華民      國      八十九    年      十二    月      一    日
                                臺灣板橋地方法院刑事第三庭
                                      法  官    陳志揚
右正本證明與原本無異。
如不服本判決，應於判決送達後十日內向甲○提出上訴狀 (應附繕本) ，上訴於
臺灣高等法院。
                                      書記官    陳慶樹
中      華      民      國      八十九      年    十二    月  十五    日
附錄本案論罪科刑法條全文：
藥事法第八十三條
  明知為禁藥或偽藥，而販賣、供應、調劑、運送、寄藏、牙保、轉讓或意圖販賣而
  陳列者，處五年以下有期徒刑，得併科新臺幣十萬元以下罰金。
  犯前項之罪，因而致人於死者，處七年以上有期徒刑，致重傷者，處一年以上七年
  以下有期徒刑。
  因過失犯第一項之罪者，處一年以下有期徒刑、拘役或新臺幣十萬元以下罰金。
  第一項之未遂犯罰之。


司法院資訊處製作；財團法人民間司法改革基金會備份。
